【裁判字號】    97,訴,4273
【裁判日期】    971110
【裁判案由】    毒品危害防制條例
【裁判全文】
臺灣板橋地方法院刑事判決              97年度訴字第4273號
公  訴  人  臺灣板橋地方法院檢察署檢察官
被      告  甲○○
選任辯護人  蔡富強律師
上列被告因違反毒品危害防制條例案件，經檢察官提起公訴（97
年度毒偵字第5734號），被告於準備程序進行中就被訴事實為有
罪之陳述，本院合議裁定由受命法官獨任進行簡式審判程序並判
決如下：
    主  文
甲○○施用第一級毒品，累犯，處有期徒刑柒月，扣案之注射針
筒壹支沒收；又持有第一級毒品，累犯，處有期徒刑參月，扣案
之海洛因驗餘淨重零點零捌參公克沒收銷燬之，盛裝上開海洛因
之外包裝袋壹個沒收；應執行有期徒刑捌月，扣案之海洛因驗餘
淨重零點零捌參公克沒收銷燬之，扣案之注射針筒壹支及盛裝上
開海洛因之外包裝袋壹個均沒收。
    事  實
一、甲○○前於民國92年間因違反動產擔保交易法案件，經本院
    以92年度板簡字第179 號判決處有期徒刑2 月，如易科罰金
    ，以銀元300 元折算1 日確定，於93年2 月5 日執行完畢；
    又於95年間因施用毒品案件，經本院以95年度毒聲字第1643
    號裁定送勒戒處所觀察、勒戒後，認有繼續施用毒品之傾向
    ，再經本院以96年度毒聲字第219 號裁定令入戒治處所施以
    強制戒治，於96年11月19日強制戒治執行完畢釋放出所，並
    經臺灣板橋地方法院檢察署檢察官以96年度戒毒偵字第572
    號處分不起訴確定；詎猶不知悔改，基於施用第一級毒品海
    洛因之犯意，於97年7 月1 日下午5 時許，在臺北縣中和市
    ○○路上某加油站廁所內，將海洛因摻水置於一般醫療用注
    射針筒內，注射手臂血管之方式，施用海洛因1 次；復另行
    起意，基於持有第一級毒品海洛因之犯意，於97年7 月2日
    下午5 時許，在臺北縣中和市○○路某處，向真實姓名年籍
    不詳綽號「泥鰍」之成年男子，以新臺幣1000元之代價購得
    海洛因1 包（含袋實稱毛重0.285 公克，淨重0.085 公克，
    查獲後因鑑定取樣0.002 公克用罄，驗餘淨重0.083 公克）
    而持有之；嗣於97年7 月2 日晚間7 時30許，在臺北縣樹林
    市○○街與東榮街口遇警盤查，甲○○於有偵查犯罪職權之
    機關或公務員知悉其犯罪前，主動向臺北縣政府警察局樹林
    分局警員邱永都、周志佳自承上揭施用及持有海洛因之犯行
    ，且繳交其所持有之上開海洛因1 包及其所有供施用海洛因
    所用之注射針筒1 支，並接受裁判。
二、案經臺北縣政府警察局樹林分局報請臺灣板橋地方法院檢察
    署檢察官偵查起訴。
    理  由
一、按「除被告所犯為死刑、無期徒刑、最輕本刑為三年以上有
    期徒刑之罪或高等法院管轄第一審案件者外，於前條第一項
    程序進行中，被告先就被訴事實為有罪之陳述時，審判長得
    告知被告簡式審判程序之旨，並聽取當事人、代理人、辯護
    人及輔佐人之意見後，裁定進行簡式審判程序。」刑事訴訟
    法第273 條之1 第1 項定有明文。本件被告所犯毒品危害防
    制條例第10條第1 項之施用第一級毒品罪及同條例第11條第
    1 項之持有第一級毒品罪，非屬最輕本刑為3 年以上有期徒
    刑之罪，且被告於本院97年10月27日準備程序進行中，已就
    被訴之事實為有罪之陳述，經審判長告知被告簡式審判程序
    之旨後，被告、選任辯護人及檢察官均同意改依簡式審判程
    序審理，本院合議庭乃依上揭規定，裁定本件由受命法官獨
    任進行簡式審判程序，合先敘明。
二、上揭事實，迭據被告甲○○於警詢、偵查及本院審理時自白
    不諱，且其於97年7 月2 日21時許經警方採集之尿液檢體，
    經以酵素免疫分析法初驗、氣相層析質譜儀法複驗之結果，
    確呈嗎啡陽性反應，有臺北縣政府警察局樹林分局查獲毒品
    案件尿液檢體監管紀錄表（檢體編號：J0000000）及臺灣檢
    驗科技股份有限公司出具之濫用藥物檢驗報告（報告編號：
    CH/2008/70117 ，報告日期：2008/07/15）各1 份在卷可憑
    （見97年度毒偵字第5734號偵卷第15、31頁），又被告主動
    交付警方其所持有之白色粉末1 包，經交通部民用航空局航
    空醫務中心鑑定結果，實稱毛重0.285 公克（含1 袋），淨
    重0.085 公克，取樣0.002 公克用罄，驗餘淨重0.083 公克
    ，檢出海洛因成分，有該中心97年8 月1 日航藥鑑字第0973
    835 號毒品鑑定書1 紙附卷可稽（見同上偵卷第30頁），復
    有上開注射針筒1 支扣案可資佐證，足認被告之自白與事實
    相符。又被告曾於95年間因施用毒品案件，經本院以95年度
    毒聲字第1643號裁定送勒戒處所觀察、勒戒後，認有繼續施
    用毒品之傾向，再經本院以96年度毒聲字第219 號裁定令入
    戒治處所施以強制戒治，於96年11月19日強制戒治執行完畢
    釋放出所，並經臺灣板橋地方法院檢察署檢察官以96年度戒
    毒偵字第572 號處分不起訴確定，有臺灣高等法院被告前案
    紀錄表1 份在卷可考，被告於強制戒治執行完畢釋放後，5
    年內再犯本件施用第一級毒品海洛因罪，依毒品危害防制條
    例第23條第2 項規定，應追訴處罰之。綜上所述，本案事證
    明確，被告之犯行洵堪認定。
三、按海洛因屬第一級毒品，毒品危害防制條例第2 條第2 項第
    1 款定有明文。核：(一)被告於97年7 月1 日施用海洛因之行
    為，係犯毒品危害防制條例第10條第1 項之施用第一級毒品
    罪；其於施用前持有海洛因之低度行為，為施用之高度行為
    所吸收，不另論罪。(二)被告於97年7 月2 日購入扣案之海洛
    因1 包而非法持有之行為，係犯毒品危害防制條例第11條第
    1 項之施用第一級毒品罪。(三)被告於97年7 月1 日施用海洛
    因完畢後，翌日再向他人購得扣案之海洛因1 包，則其事後
    購得海洛因而持有之行為，不能為先前施用之行為所吸收。
    是被告所犯上開2 罪，犯意各別，行為互殊，應分論併罰。
    檢察官起訴書認為被告於97年7 月2 日購入上開海洛因1 包
    而持有之行為，與被告於97年7 月1 日施用海洛因行為間，
    具有高、低度行為之吸收關係，不再論以持有第一級毒品罪
    云云，容有未洽，惟到庭執行職務之檢察官已於本院準備程
    序中當庭陳明更正上揭起訴書之記載並認被告應另構成毒品
    危害防制條例第11條第1 項之罪，並與其所犯施用毒品罪分
    論併罰（見本院97年10月27日準備程序筆錄），且起訴書已
    具體載明被告購得扣案之海洛因1 包後非法持有之犯罪事實
    ，本院自得予以審究。(四)被告於97年7 月2 日晚間7 時30許
    ，在臺北縣樹林市○○街與東榮街口遇警盤查，係於有偵查
    犯罪職權之機關或公務員知悉其犯罪前，主動向臺北縣政府
    警察局樹林分局警員邱永都、周志佳自承上揭施用及持有海
    洛因之犯行，並繳交其所持有之海洛因1 包，此觀卷附臺北
    縣政府警察局樹林分局刑事案件報告書、解送人犯報告書、
    被告之調查筆錄自明（見同上偵卷第1 、2 、5 頁），是被
    告所犯上開2 罪均符合自首之要件，爰均依刑法第62條前段
    規定減輕其刑。(五)末查被告前於92年間因違反動產擔保交易
    法案件，經本院以92年度板簡字第179 號判決處有期徒刑2
    月，如易科罰金，以銀元300 元折算1 日確定，於93年2 月
    5 日執行完畢，有臺灣高等法院被告前案紀錄表1 份在卷可
    考，其受有期徒刑之執行完畢後，5 年以內故意再犯本件法
    定刑含有期徒刑之上開2 罪，均為累犯，均應依法加重其刑
    （被告所犯上開2 罪，均同時有刑之加重、減輕事由，依刑
    法第71條第1 項規定應先加後減之）。爰審酌被告曾有殺人
    未遂、賭博、違反肅清煙毒條例及麻醉藥品管理條例等多項
    前科（見卷附臺灣高等法院被告前案紀錄表），素行不良，
    其前因施用毒品，經觀察勒戒、強制戒治後，獲得不起訴處
    分之寬典，猶不知遠離毒品，且自96年12月6 日起在衛生署
    八里療養院接受美沙冬減毒治療（見卷附該院診斷證明書1
    紙），仍漠視法令之禁制，惟施用海洛因係戕害自身健康之
    行為，對社會治安之危害非鉅，又其所持有扣案之海洛因淨
    重甚微，暨其犯後坦承犯行，態度良好等一切情狀，分別量
    處如主文所示之刑，並依法定其應執行之刑。扣案之海洛因
    驗餘淨重0.083 公克，係被告犯持有第一級毒品罪而當場查
    獲之毒品，應依毒品危害防制條例第18條第1 項前段規定宣
    告沒收銷燬之；而扣案之注射針筒1 支及裝盛上開海洛因之
    外包裝袋1 個，均係被告所有，前者係被告供犯施用海洛因
    罪所用之物，後者係被告因方便攜帶海洛因而供犯持有海洛
    因罪所用之物，爰均依刑法第38條第1 項第2 款規定宣告沒
    收。
據上論斷，應依刑事訴訟法第273 條之1 第1 項、第299 條第1
項前段，毒品危害防制條例第10條第1 項、第11條第1 項、第18
條第1 項前段，刑法第11條前段、第47條第1 項、第62條前段、
第38條第1 項第2 款、第51條第5 款，判決如主文。
本案經檢察官乙○○提起公訴、由檢察官張慶林到庭執行職務。
中    華    民    國    97    年    11    月    10    日
                  刑事第四庭    法  官  樊季康
上列正本證明與原本無異。
如不服本判決，應於判決送達後10日內敘明上訴理由，向本院提
出上訴狀 (應附繕本) ，上訴於臺灣高等法院。其未敘述上訴理
由者，應於上訴期間屆滿後20日內向本院補提理由書「切勿逕送
上級法院」。
                                書記官  陳秀慧
中    華    民    國    97    年    11    月    20    日
附錄本案論罪科刑法條全文：
毒品危害防制條例第10條第1項
施用第一級毒品者，處 6 月以上 5 年以下有期徒刑。
毒品危害防制條例第11條
持有第一級毒品者，處 3 年以下有期徒刑、拘役或新臺幣 5 萬
元以下罰金。
持有第二級毒品者，處 2 年以下有期徒刑、拘役或新臺幣 3 萬
元以下罰金。
持有專供製造或施用第一、二級毒品之器具者，處 1 年以下有期
徒刑、拘役或新臺幣 1 萬元以下罰金。
持有毒品達一定數量者，加重其刑至二分之一，其標準由行政院
定之。


司法院資訊處製作；財團法人民間司法改革基金會備份。
